【裁判字號】    99,訴,123
【裁判日期】    990226
【裁判案由】    違反毒品危害防制條例
【裁判全文】
臺灣臺南地方法院刑事判決               99年度訴字第123號
公  訴  人  臺灣臺南地方法院檢察署檢察官
被      告  乙○○
上列被告因違反毒品危害防制條例案件，經檢察官提起公訴（98
年度營毒偵字第425號、第436號），被告於準備程序中就被訴事
實為有罪之陳述，本院合議庭裁定由受命法官獨任進行簡式審判
程序，判決如下：
    主  文
乙○○施用第一級毒品，累犯，處有期徒刑捌月。
    事實及理由
一、本件被告犯罪事實、證據，除(1)犯罪事實欄一、倒數第7行
    至第1行末補充記載為「嗣於98年11月15日上午9時15分許，
    乙○○騎乘車號MTL-323號重型機車行經臺南縣學甲鎮省道
    台19線公路與中華路交岔路口處，因違規左轉為警盤檢，發
    現其係列管的毒品調驗人口，且是脫管，遂帶回臺南縣警察
    局學甲分局偵查隊內訊問，乙○○在警員未發覺其施用毒品
    前，自首有施用毒品之犯行，警員經其同意分別於98年11月
    15日上午9時45分許、同日上午10時29分許對其採集尿液送
    驗，結果呈可待因、嗎啡陽性反應及嗎啡陽性反應，始知乙
    ○○確實有施用第一級毒品之行為。」等語；(2)證據部分：
    證據清單編號1之記載補充為「被告於警偵訊之供述及於本
    院準備程序、審理時之自白」，餘均引用檢察官起訴書之記
    載（如附件）。
二、按除簡式審判程序、簡易程序及刑事訴訟法第376條第1款、
    第2款所列之罪之案件外，第一審應行合議審判；次按除被
    告所犯為死刑、無期徒刑、最輕本刑為3年以上有期徒刑之
    罪或高等法院管轄第一審案件者外，於法院行準備程序進行
    中，被告先就被訴事實為有罪之陳述時，審判長得告知被告
    簡式審判程序之旨，並聽取當事人、代理人、辯護人及輔佐
    人之意見後，裁定進行簡式審判程序，刑事訴訟法第273條
    之1第1項及284條之1分別定有明文。本件被告被訴毒品危害
    防治條例第10條第1項之罪，乃除死刑、無期徒刑、最輕本
    刑為3年以上有期徒刑以外之罪，亦為刑事訴訟法第376條第
    2款之罪之案件，其於本院準備程序中就被訴事實為有罪之
    陳述，經告知簡式審判程序之旨，並聽取公訴人、被告之意
    見後，本院認為適宜進行簡式審判程序，依刑事訴訟法第27
    3條之2、第159條第2項之規定，不適用傳聞法則有關限制證
    據能力之相關規定；並得依同法第310條之2準用第454條之
    規定製作略式判決書，合先敘明。
三、又施用第一級毒品，毒品危害防制條例第10條定有處罰明文
    。惟基於刑事政策，對合於一定條件之施用者，則依同條例
    第20條、第23條之規定，施以觀察、勒戒及強制戒治之保安
    處分。該條例於92年7月9日修正公布，自93年1月9日施行，
    其中第20條、第23條將施用毒品之刑事處遇程序，區分為「
    初犯」、「5年內再犯」及「5年後再犯」。依其立法理由說
    明：「初犯」，經觀察、勒戒或強制戒治後，應為不起訴處
    分或不付審理之裁定；經觀察、勒戒或強制戒治執行完畢釋
    放後，「5年內再犯」者，因其再犯率甚高，原實施之觀察
    、勒戒及強制戒治既已無法收其實效，爰依法追訴或裁定交
    付審理。至於經觀察、勒戒或強制戒治執行完畢釋放後，「
    5 年後再犯」者，前所實施之觀察、勒戒或強制戒治已足以
    遮斷其施用毒品之毒癮，為期自新及協助其斷除毒癮，仍適
    用「初犯」規定，先經觀察、勒戒或強制戒治之程序。從而
    依修正後之規定，僅限於「初犯」及「5年後再犯」二種情
    形，始應先經觀察、勒戒或強制戒治程序，不能逕行起訴，
    亦即設為施用毒品罪起訴條件之限制。但倘被告於5年內已
    再犯，經依法再為保安處分或追訴處罰者，縱其第三次（或
    第三次以上）施用毒品之時間，在初犯之保安處分執行完畢
    釋放5年以後，即非屬「5年後再犯」之情形，且因前有「5
    年內再犯」情形，顯見其再犯率甚高，原實施之保安處分無
    法收其實效，毋庸仍予寬典處遇，而應依該條例第10條逕予
    刑罰制裁。至於第三次（或第三次以上）施用毒品之時間，
    是否宜有期間限制？以多久為適宜？則分屬刑事政策、專門
    醫學之範圍，非審判機關所能決定，有待循立法途徑解決（
    最高法院97年度台非字第528號判決、最高法院97年度第5次
    刑事庭會議決議參照）。經查，被告前於92年間因施用毒品
    案件，經本院以92年度毒聲字第1004號裁定送觀察、勒戒後
    ，因認無繼續施用毒品之傾向，於92年7月23日釋放出所，
    並經臺灣臺南地方法院檢察署檢察官以92年度營毒偵字第11
    1號為不起訴處分確定，復於96年間，分別因違反毒品危害
    防制條例案件，經臺灣澎湖地方法院以96年度訴字第5號判
    決判處有期徒刑7月確定、及經臺灣高等法院高雄分院以97
    年度上訴字第419號判決判處應執行有期徒刑8月確定，有卷
    附臺灣高等法院被告前案紀錄表及臺南地方法院檢察署刑案
    資料查註紀錄表各1份可稽。被告於上開觀察勒戒執行完畢
    後，既曾於5年內再犯毒品危害防制條例第10條之罪，並經
    判刑確定，顯見其再犯率甚高，原實施觀察、勒戒，已無法
    收其實效，而無5年戒斷期之存在，參照前揭判決意旨，被
    告再犯本件施用第一級毒品海洛因之犯行，雖距離其初犯時
    已逾5年，然其中既曾因施用毒品，被追訴處罰，即與單純
    「5年後再犯」之情形有別，已無再施以觀察、勒戒及強制
    戒治之必要，而應依毒品防制條例第10條規定予以追訴、處
    罰。
四、按海洛因係由嗎啡經化學合成而製得，經注射進入人體後，
    因代謝而分解又生成嗎啡，因此施打海洛因後，由尿液檢驗
    結果仍為嗎啡反應，核屬科學上正常合理現象，此有行政院
    衛生署管制藥品管理局95年6月29日管檢字第0950007080號
    函文可參。經查，被告於98年11月15日上午9時45分許、同
    日上午10時29分許，同意員警採集尿液送驗，先以酵素免疫
    分析法（EIA）進行篩檢，再以氣相層析質譜儀（GC/MS）確
    認結果，呈可待因、嗎啡陽性反應及嗎啡陽性反應，此有臺
    南縣警察局佳里分局採集尿液姓名對照表、應受尿液採驗人
    尿液檢體採集送驗紀錄表、長榮大學98年11月23日出具之確
    認報告各1份附卷可稽。故被告自白施用第一級毒品海洛因
    之情，核與上開檢驗結果相符，其罪證明確，上開犯行堪予
    認定。
五、核被告所為，係違反毒品危害防制條例第10條第1項之施用
    第一級毒品罪。其持有第一級毒品之低度行為，為進而施用
    之高度行為所吸收，不另論罪。被告有如起訴書犯罪事實欄
    所載之前科執行情形，有臺灣高等法院被告前案紀錄表1份
    附卷可稽，其於有期徒刑執行完畢後5年內，故意再犯本案
    有期徒刑以上之罪，為累犯，應依刑法第47條第1項加重其
    刑。又被告為警盤查時，警員並不知被告有施用毒品，因被
    告有施用毒品之前科紀錄，為列管毒品調驗人口，且是脫管
    ，於帶回警察局訊問時，被告即坦承有施用第一級毒品，並
    同意警察對其採尿送驗。被告於上開施用毒品犯行未被有偵
    查犯罪職務之機關或公務員發覺其為犯罪人前，主動向員警
    坦承上開施用毒品犯行而自首並接受裁判等情，有被告98年
    11月15日調查筆錄及臺南縣警察局佳里分局刑事案件報告書
    附卷可稽，被告行為合乎自首之要件，爰依刑法第62條前段
    規定減輕其刑，並就前開累犯加重、自首減輕等事項，依法
    先加後減之。爰審酌被告有多次施用毒品前科，經受觀察勒
    戒處分及刑罰之執行後，仍未能戒除毒癮，復犯本件施用第
    一級毒品海洛因之犯行，顯見全無悔改之意，意志不堅，本
    不宜寬貸，惟念其施用毒品之犯行乃自戕一己之身體健康，
    尚未害及他人，且施用毒品者通常具有相當程度之生理成癮
    性及心理依賴性，戒除不易，犯罪心態與一般刑事犯罪之本
    質不同，非難性較低，兼衡其犯罪之動機、目的、智識程度
    、家庭生活狀況，以及自首上開犯行，態度良好等一切情狀
    ，量處如主文所示之刑。
七、據上論斷，依刑事訴訟法第273條之1第1項、第299條第1項
    前段、第310條之2、第454條第2項，毒品危害防制條例第10
    條第1項，刑法第11條前段、第47條第1項、第62條前段，判
    決如主文。
本案經檢察官甲○○到庭執行職務。
中    華    民    國    99    年    2     月    26    日
              刑事第七庭        法  官  田幸艷
以上正本證明與原本無異。
如不服本判決應於收受本判決後10日內向本院提出上訴書狀，並
應敘述具體理由。其未敘述上訴理由者，應於上訴期間屆滿後20
日內向本院補提理由書狀（均須按他造當事人之人數附繕本）「
切勿逕送上級法院」。
                                書記官  莊文茹
中    華    民    國    99    年    2     月    26    日

司法院資訊處製作；財團法人民間司法改革基金會備份。
